【裁判字號】    97,交聲,919
【裁判日期】    970630
【裁判案由】    聲明異議
【裁判全文】
臺灣高雄地方法院刑事裁定             97年度交聲字第919號
原處分機關  交通部公路總局高雄區監理所
異  議  人
即受處分人  甲○○
上列異議人即受處分人因違反道路交通管理處罰條例案件，對於
交通部公路總局高雄區監理所民國97年5 月2 日所為之處分（原
處分案號：高監營裁字第裁80-NJ0000000號），聲明異議，本院
裁定如下：
    主  文
異議駁回。
    理  由
一、原處分機關交通部公路總局高雄區監理所係以：異議人即受
    處分人甲○○於民國96年8 月8 日9 時59分許，騎乘車牌號
    碼XSG-963 號重型機車，行經高雄縣大寮鄉○○○路與大寮
    路有燈光號誌管制之交岔路口闖紅燈，經舉發單位高雄縣政
    府警察局交通隊於96年8 月27日製單逕行舉發（高警交字第
    NJ0000000 號），並經原處分機關以上揭違規事實明確，依
    道路交通管理處罰條例（下稱處罰條例）第53條第1 項及第
    63條第1 項規定，裁處罰鍰新臺幣（下同）5 千4 百元，並
    記違規點數3 點等情。
二、異議意旨略以：96年8 月8 日異議人之妻林美麗確實一時疏
    忽誤闖紅燈，但因車籍地址無人居住，未收到罰單，異議人
    並不知情，至97年3 月因友人借住該處復收到罰單，將罰鍰
    由1 千8 百元加罰至4 千5 百元，異議人不服，為此聲明異
    議，請求撤銷原處分云云。
三、按汽車駕駛人，行經有燈光號誌管制之交岔路口闖紅燈者，
    處新臺幣1 千8 百元以上5 千4 百元以下罰鍰，並記違規點
    數3 點，道路交通管理處罰條例第53條第1 項及第63條第1
    項第3 款定有明文。又汽車駕駛人之行為，有闖紅燈情形者
    ，當場不能或不宜攔截製單舉發者，得逕行舉發；逕行舉發
    ，應記明車輛牌照號碼、車型等可資辨明之資料，以汽車所
    有人為被通知人製單舉發；道路交通管理處罰條例之處罰，
    受舉發違反道路交通管理事件之受處罰人，認為受舉發之違
    規行為應歸責他人者，應於舉發違反道路交通管理事件通知
    單應到案日期前，檢附相關證據及應歸責人相關證明文件，
    向處罰機關告知應歸責人，處罰機關應即另行通知應歸責人
    到案依法處理；逾期未依規定辦理者，仍依本條例各該違反
    條款規定處罰，同條例第85條第1 項亦有規定。再者，道路
    交通管理處罰條例所定罰鍰之處罰，受處罰人接獲違反道路
    交通管理事件通知單後，於15日內得不經裁決，逕依第92條
    第3 項之罰鍰基準規定，向指定之處所繳納結案；不服舉發
    事實者，應於15日內，向處罰機關陳述意見；其不依通知所
    定期限前往指定處所聽候裁決，且未依規定期限繳納罰鍰結
    案或向處罰機關陳述意見者，處罰機關得逕行裁決之，道路
    交通管理處罰條例第9 條第1 項定亦有規定。又處理違反道
    路交通管理事件，有關文書送達之程序，準用行政程序法送
    達之規定，違反道路交通管理事件統一裁罰標準及處理細則
    第5 條定有明文。而行政程序法中對於文書送達，於應受送
    達人之住居所、事務所或營業所為之。但在行政機關辦公處
    所或他處會晤應受送達人時，得於會晤處所為之；於應送達
    處所不獲會晤應受送達人時，得將文書付與有辨別事理能力
    之同居人、受僱人或應送達處所之接收郵件人員；又送達不
    能依前2 條規定為之者，得將文書寄存送達地之地方自治或
    警察機關，並作送達通知書兩份，一份黏貼於應受送達人住
    居所、事務所、營業所或其就業處所門首，另一份交由鄰居
    轉交或置於該送達處所信箱或其他適當位置，以為送達。前
    項情形，由郵政機關為送達者，得將文書寄存於送達地之郵
    政機關。寄存機關自收受寄存文書之日起，應保存3 個月，
    行政程序法第72條第1 項、第73條第1 項、第74條亦分別定
    有明文。
四、經查：
  (一)異議人所有車號XSG-963 號重型機車，於96年8 月8 日9時
    時59分許，行經高雄縣大寮鄉○○○路與大寮路口有燈光號
    誌管制之交岔路口闖紅燈，為警逕行舉發，開立舉發通知單
    ，通知異議人應於96年9 月26日前自動繳納罰鍰，應到案處
    所為高雄區監理所，因異議人逾期未繳納罰鍰，經原處分機
    關裁處異議人罰鍰4 千5 百元，並記違規點數3 點，有舉發
    照片2 張及高雄縣政府警察局高警交字第NJ0000000 號舉發
    違反道路交通事件通知單（下稱舉發通知單）、原處分機關
    高監營裁字第裁80-NJ0000000號違反道路交通管理事件裁決
    書各1 紙在卷為憑，異議人對於其妻林美麗於上開時、地駕
    駛該車輛，有上開交通違規情事亦不爭執，此部分事實堪以
    認定。
  (二)異議人之戶籍地自80年5 月24日即設於高雄縣鳳山市○○○
    路234 巷18號，迄今並未變動，有個人基本資料查詢結果1
    紙在卷為憑。而本件舉發通知單，係由原舉發單位高雄縣政
    府警察局交通隊，交由郵政機關於96年9 月6 日寄送至異議
    人位於「高雄縣鳳山市○○○路234 巷18號」戶籍地，郵務
    人員因未晤受送達人或同居人，遂將該舉發通知單寄存於應
    受送達地之郵政機關即橋頭郵局，並作送達通知書2 份，1
    份黏貼於受處分人上址門首，另1 份置於該送達處所信箱或
    其他適當位置，以為送達，有高雄縣政府警察局送達證書在
    卷為憑，原舉發單位依異議人戶籍地址郵寄送達該舉發通知
    單，核諸上開寄存送達程序，於法並無不合。衡以郵政機關
    係經常對外處理大量郵務之送達機關，有一定監督機制，所
    為送達郵件業務程序應係客觀而難以作假，且郵政機關與異
    議人當無嫌隙，亦不至憑空捏造上開送達經過。是縱異議人
    事後因故未自行向郵政機關領取舉發通知單而無法得知應到
    案日期，致遭受前開裁決，亦不影響上開舉發通知單之寄存
    送達之合法性。
  (三)又上開舉發通知單自送達證書所載寄存之日即96年9 月6 日
    起即發生送達之效力（行政程序法第1 章第11節送達之規定
    並無準用之規定，則關於民事訴訟法第138 條第2 項寄存送
    達之生效日期，不在準用之列。），而依卷附之舉發通知單
    及本案裁決書所載，本件異議人應到案日期為96年9 月26日
    以前，異議人卻迄至97年3 月間始向原處分機關到案陳述意
    見，顯已逾到案期限60日以上，依違反道路交通管理事件統
    一裁罰基準表之規定，原處分機關裁罰異議人4 千5 百元罰
    鍰，並記違規點數3 點，自屬有據。異議意旨指摘原處分不
    當為無理由，應予駁回。
五、據上論斷，應依道路交通案件處理辦法第19條，裁定如主文
    。
中    華    民    國    97    年    6     月    30    日
                    交通法庭    法  官  曾鈴
以上正本證明與原本無異。
如不服本裁定，應於收受送達後5 日內向本院提出抗告狀。
中    華    民    國    97    年    7     月     9    日
                                書記官  曾秀鳳


司法院資訊處製作；財團法人民間司法改革基金會備份。
